臺灣高等法院臺南分院刑事判決　　　　　　九十一年度交上易字第三四七號　Ｇ
　　　上　訴　人　臺灣臺南地方法院檢察署檢察官
　　　被　　　告　甲　○　○
右上訴人因公共危險等案件，不服臺灣臺南地方法院九十年度交易字第四一四號中華
民國九十一年二月一日第一審判決（起訴案號：臺灣臺南地方法院檢察署九十年度營
偵字第八七一號），提起上訴，本院判決如左：
      主      文
上訴駁回。
      事      實
一、甲○○於民國（下同）八十八年十月二十八日曾因過失致死罪（原審判決誤繕為
    業務過失致死罪），經臺灣臺南地方法院判處有期徒刑十月、緩刑三年確定，刻
    在緩刑期間，仍不知警惕。復於九十年五月二十日下午二時三十分許與友人陳志
    謙、魏慶輝一同唱歌飲酒，約飲用一瓶高梁酒（約七五０ＣＣ）後，明知其飲用
    酒類後吐氣所含酒精成分高達每公升０．五八毫克，已超過每公升０‧二五毫克
    以上，不能安全駕駛動力交通工具，竟仍於同日下午三時五十五分許駕駛施枝美
    所有、車牌號碼為Ｓ三—八六六七號之自小客車，搭載陳志謙上路，沿台南縣新
    營市○○路由北往南方向行駛，途經前揭中正路與三民路交岔路口時，本應注意
    汽車行駛時，駕駛人應注意車前狀況，並隨時採取必要之安全措施，而依當時情
    況，天氣晴朗、日間自然光線充足、柏油路面乾燥、無缺陷、道路尚未有任何障
    礙物，視距復屬良好等情形以觀，客觀上並無不能注意之情事，竟疏未注意同向
    前行車輛之駕駛及車前狀況，適同一時、地，乙○○騎乘腳踏車與之同向在前行
    駛，蔡志堅因酒醉而未注意車前狀況，以所駕小自客車右側車頭自後撞擊乙○○
    之腳踏車後輪，致乙○○人車倒地，並因而受有頭部外傷頭皮血腫合併腦挫傷、
    頸部扭傷僵硬、右足跟肌腱斷裂合併皮裂傷、全身多處挫傷皮下瘀血等傷害，乙
    ○○受傷倒地後，甲○○搭載之友人陳志謙向路人林宜慧借用行動電話向警方報
    案，繼救護車據報駛抵現場後，甲○○將乙○○扶上救護車後即駕車離開現場，
    嗣為警於同日下午十七時四十五分許，在新營市○○路溫莎堡ＫＴＶ及民治路救
    國團前分別查獲前揭自小客車及甲○○，並經警測得其酒後吐氣酒精成分高達為
    每公升０‧五八毫克。
二、案經被害人乙○○告訴暨台南縣警察局新營分局報請臺灣臺南地方法院檢察署檢
    察官偵查起訴。
      理      由
一、被告甲○○對於右開時、地酒後駕車發生車禍致被害人乙○○受傷之事實，坦承
    不諱，核與告訴人乙○○於警訊中指訴之情節相符，並經證人即被告搭載之友人
    陳志謙、林宜慧於警訊時證稱無訛，復有刑法第一百八十五條之三案件觀察記錄
    表、酒醉酒精成分測試結果單、道路交通事故調查報告表、台南縣警察局舉發違
    反道路交通管理事件通知單、車籍作業系統查詢認可資料、營新醫院診斷證明書
    、行政院衛生署新營醫院乙種診斷證明書各一份，以及道路交通事故現場蒐證照
    片十張（見警卷第十二至十五頁、第二十三頁、警卷第二十五頁）可資佐證。
    又被告不僅自承駕駛前有飲酒，且被告當日下午六時零五分許，為警測試其吐氣
    後之酒精濃度為每公升０‧五八毫克，亦有前開吐氣所含酒精濃度測試結果單一
    紙可稽，再酌之被告飲酒後有前揭疏未注意車前狀況，撞擊同向前行之乙○○之
    情形以觀，益見被告當時係因不勝酒力，已達不能安全駕駛動力交通工具之狀態
    ，應可認定。按汽車駕駛人飲酒後其吐氣所含酒精成分超過每公升０‧二五毫克
    以上者，不得駕車；汽車行駛時，駕駛人應注意車前狀況，並採取必要之安全措
    施，道路交通安全規則第一百十四條第二款、第九十四條第三項分別定有明文。
    經查被告領有自小客車駕駛駕照，係有駕駛經驗之人，對於上開交通安全規則應
    自知甚稔，理應注意，而依上開道路交通事故調查報告表所載，當時天氣晴朗、
    日間自然光線充足、路面乾燥無缺陷、視距復屬良好等情形以觀，客觀上並無不
    能注意之情事，竟疏未注意車前狀況，自後撞擊同向前行由乙○○所騎乘之腳踏
    車後輪，致其人車倒地，因而受有上開傷害，其顯有過失，應堪認定。又被告上
    開過失行為與被害人所受上開傷害間，客觀衡之，顯有相當因果關係，亦無疑義
    。從而，本件事證明確，被告服用酒類後不能安全駕駛動力交通工具而駕駛及過
    失傷害之犯行均堪予認定。
二、核被告甲○○所為，係犯刑法第一百八十五條之三酒後不能安全駕駛動力交通工
    具而駕駛罪及同法第二百八十四條第一項前段之過失傷害罪。其所犯上開二罪間
    ，犯意各別，行為互殊，應予分論併罰。又被告係酒醉駕車因而致人受傷，前開
    過失傷害罪部分，應依道路交通管理處罰條例第八十六條第一項規定加重其刑。
    原審認被告之罪證明確，因予適用道路交通管理處罰條例第八十六條第一項，刑
    法第十一條前段、第一百八十五條之三、第二百八十四條第一項前段、第四十一
    條第一項前段、第四十二條第二項，罰金罰鍰提高標準條例第一條前段、第二條
    等規定，並審酌被告之素行、犯罪手段、方法、過失之程度、犯罪所生之危害、
    被害人之傷勢、犯後未與被害人達成民事上和解、犯罪後態度等一切情狀，就被
    告所犯服用酒類不能安全駕車之部分科處罰金一萬五千元，另就其所犯過失傷害
    之部分量處有期徒刑四月，並分別諭知罰金易服勞役、有期徒刑易科罰金，均以
    三百元折算一日之標準。本院經核原判決認事用法及量刑，俱無不合。公訴人依
    被害人之聲請而上訴意旨指摘量刑過輕而有不當之處，為無理由，應予駁回。
據上論斷，應依刑事訴訟法第三百六十八條，判決如主文。
本案經檢察官邱克斌到庭執行職務。
中    華    民    國      九十一      年      四      月      十六      日
                                  臺灣高等法院臺南分院刑事第五庭
                                      審判長法官  鄭    文    肅
                                            法官  黃    三    哲
                                            法官  王    浦    傑
右正本證明與原本無異。
不得上訴。
                                      法院書記官  蔡    振    豐
中    華    民    國      九十一      年      四      月     十八       日
附錄法條：
刑法第一百八十五條之三：服用毒品、麻醉藥品、酒類或其他相類之物，不能安全駕
                        駛動力交通工具而駕駛者，處一年以下有期徒刑、拘役或
                        三萬元以下罰金。
刑法第二百八十四條第一項前段：因過失傷害人者，處六月以下有期徒刑、拘役或五
                              百元以下罰金，致重傷者，處一年以下有期徒刑、
                              拘役或五百元以下罰金。
